【裁判字號】    92,上訴,1808
【裁判日期】    920909
【裁判案由】    違反槍砲彈藥刀械管制條例
【裁判全文】
臺灣高等法院刑事判決                          九十二年度上訴字第一八○八號
    上  訴  人  臺灣板橋地方法院檢察署檢察官
    被      告  甲○○
                （另案於臺灣臺北監獄台北分監執行中）
右上訴人因被告違反槍砲彈藥刀械管制條例案件，不服臺灣板橋地方法院九十二年度
訴字第四三七號，中華民國九十二年三月三十一日第一審判決（起訴案號：臺灣板橋
地方法院檢察署九十二年度偵字第二一六七號），提起上訴，本院判決如左：
    主  文
上訴駁回。
    理  由
一、本案經本院審理結果，認第一審判決對被告甲○○為無罪之諭知，核無不當，應
    予維持，並引用第一審判決書記載之證據及理由（如附件）。
二、檢察官上訴意旨以：本件於證人賴建邦住處查獲之子彈，確實為被告所寄藏，業
    據證人賴建邦於偵查中結證屬實，其中於民國九十一年五月三十一日訊問時，於
    未提示被告照片之前，證人賴建邦已先指出被告與伊同在台北監獄執行中，嗣提
    示被告照片後，證人賴建邦亦明確指證，毫無猶豫，並表示願意與被告對質。證
    人賴建邦卻於事後審判中改稱：不確定何人寄放，當初指證被告是為求得交保云
    云。然查，證人賴建邦涉嫌觸犯寄藏子彈罪嫌部分，業於九十一年六月二十五日
    經同法院判處有期徒刑六月，本件被告於同年九月十三日始移付審理，就本件而
    言，證人賴建邦已無任何利害關係可資考量。又證人於九十一年五月間係執行另
    案之強制戒治，亦無獲得交保之可能，是證人陳稱想要交保始供出被告顯屬虛言
    。次查，證人於該院九十一年十月十五日審理中作證稱被告偶爾會至其家中住宿
    ，與被告辯稱八十九年間未曾至證人家中顯然有所出入。末查，本件查獲之子彈
    是否為被告所持有，證人賴建邦之證詞自是對於案情有重要關係之事項，其於偵
    查及審理中均具結作證，卻為相反之證述，究竟何者為真？何者涉及偽證？原審
    應有究明之必要，乃原審未進一步對證人實施測謊，僅以證人前後證述不一，據
    以判決被告無罪，揆諸原審判決意旨，自有未盡調查能事之瑕疵。已甚明瞭，是
    原審認定事實有上述之違法自難認原判決妥適，爰依刑事訴訟法第三百四十四條
    第一項、第三百六十一條提起上訴。
三、按犯罪事實應依證據認定之，無證據不得推定其犯罪事實，又不能證明被告犯罪
    或其行為不罰者，應諭知無罪之判決，刑事訴訟法第一百五十四條、第三百零一
    條第一項分別定有明文。次按認定不利於被告之事實，須依積極證據，茍積極之
    證據本身存有瑕疵而不足為不利於被告事實之認定，即應為有利於被告之認定，
    更不必有何有利之證據，而此用以證明犯罪事實之證據，猶須於通常一般人均不
    至於有所懷疑，堪予確信其已臻真實者，始得據以為有罪之認定，倘其證明尚未
    達到此一程度，而有合理性之懷疑存在，致使無從為有罪之確信時，即應為無罪
    之判決。
四、本件公訴意旨認被告涉嫌違反槍砲彈藥刀械管制條例第十二條第四項之無故持有
    子彈罪嫌，係以證人賴建邦之證述、扣案子彈三顆與底火五顆及內政部警政署刑
    事警察局八十九年十一月二日刑鑑字第一六七三四二號鑑驗通知書影本乙紙，為
    其論據。
五、訊之被告甲○○堅決否認有違反槍砲彈藥刀械管制條例之犯行，辯稱：此事與我
    無關，子彈真的不是我的，我連看都沒有看過，八十九年那段時間，我都未去賴
    建邦家，且我與賴建邦碰面後，賴建邦告訴我說警察一定要他交出一個人名，是
    為了要交保等語。
六、經查：
（一）同案被告賴建邦於檢察官訊問時雖供稱：扣案子彈係被告甲○○於八十九年十
      月二十二日寄放的；並主動表示願與甲○○對質云云（見他卷第六、二四頁）
      。而扣案之子彈三顆經送鑑定結果，具殺傷力之事實，亦有內政部警政署刑事
      警察局八十九年十一月二日刑鑑字一六七三四二號驗鑑通知書可稽（見他卷第
      九頁）。然賴建邦其後與被告對質時，即否認被告有寄放子彈情事，供稱﹕「
      可能記錯了」、「我記錯了」、「我記不清楚了」云云（見他卷第三一、三二
      頁）；嗣於原審訊問時更證稱﹕我家很多人出入，不知子彈係何人所有等語（
      見原審卷第三五頁）。前後所述反覆，已不能逕信。
（二）次查，扣案子彈係在賴建邦之住處查獲，並非直接自被告身上扣得，則賴建邦
      就該子彈之持有，顯有極高之利害關係，為免其誣指被告，以卸免自己責任，
      就其所為之供述自應予以較一般證人更為嚴格之檢證，至少需無瑕疵可指，並
      應有相當之輔助證據以資證明所述與事實相符，方足為認定被告犯罪之依據。
      然賴建邦所稱扣案子彈係被告交付寄藏乙節，僅有其一人於檢察官訊問時之供
      述，別無其他事證可佐，是否屬實，已非無疑，況賴建邦其後已推翻其原有供
      述，復無其他證據足以證明其所述與真實相符，自不能排除其並未據實陳述之
      可能性，亦即賴建邦前開偵查中不利於被告之供述，即無法資為被告犯罪事實
      之認定基礎。
（三）再者，本院函請法務部調查局對被告施以控制問題法及混合問題法測謊之結果
      ，被告在：1.被告未將扣案子彈置放在賴建邦住處；2.扣案子彈非被告所有等
      二問題上，經測試均無情緒波動之反應，研判未說謊，有該局九十二年八月七
      日調科參字第○九二○○二六八三二○號測謊報告書乙紙在卷可參。按測謊雖
      無法如同DNA之鑑定般有極高之正確性，然非全無參考價值，本件對被告測謊
      之結果與被告所辯及賴建邦其後所述內容相符，應可作為佐證。上訴人雖質疑
      原審未進一步對賴建邦實施測謊，有未盡調查之瑕疵云云。然檢察官就被告犯
      罪事實應負舉證責任並指出證明之方法，刑事訴訟法第一百六十一條第一項定
      有明文。賴建邦於偵查中即出現前後供述不一之情形，公訴人認有疑義，理應
      調查明確，詎公訴人並未調查，起訴後亦未聲請原審法院就此部分調查，且從
      形式上觀之，是否進一步對賴建邦測謊，無關公平正義，法院亦無依職權調查
      之義務，上訴人上訴指摘原審法院未依職權調查證據，即無理由。上訴人另質
      疑賴建邦所辯﹕指證被告係為求得交保，並不實在乙節。縱屬不虛，然賴建邦
      所辯雖不可採信，若無其他佐證足認賴建邦於檢察官初訊時所述可採，仍不足
      以推論被告持有扣案之子彈。
七、綜上所述，本案僅憑賴建邦於檢察官訊問時尚有瑕疵之供述，實尚不足以確信被
    告即係持有子彈之人，既無證據證明本案被告有公訴人所指之犯行，原審據以諭
    知無罪之判決，本院經核並無不當，上訴人執前詞，指摘原審判決不當，為無理
    由，應予駁回。
據上論斷，應依刑事訴訟法第三百七十三條、第三百六十八條，判決如主文。
本案經檢察官王安明到庭執行職務。
中      華      民      國    九十二    年      九      月      九      日
                              臺灣高等法院刑事第七庭
                                  審判長法  官  吳  啟  民
                                        法  官  蘇  隆  惠
                                        法  官  林  瑞  斌
右正本證明與原本無異。
檢察官如不服本判決應於收受送達後十日內向本院提出上訴書狀，其未敘述上訴之理
由者並得於提起上訴後十日內向本院補提理由書（均須按他造當事人之人數附繕本）
。
                                        書記官  丁  淑  蘭
中      華      民      國    九十二    年      九      月      九      日
附件：
臺灣板橋地方法院刑事判決                          九十二年度訴字第四三七號
    公  訴  人  臺灣板橋地方法院檢察署檢察官
    被      告  甲○○  男  二十八歲（民國○○○年○月○○日生）
                        籍設臺北縣板橋市○○街三六巷十三號
                        住桃園縣楊梅鎮○○○路二七八巷三十八號
                        （另案於臺灣臺北監獄台北分監執行中）
                        身分證統一編號：Ｚ000000000號
右列被告因槍砲彈藥刀械管制條例案件，經檢察官提起公訴（九十二年度偵字第二一
六七號），本院判決如左：
    主  文
甲○○無罪。
    理  由
一、公訴意旨：被告甲○○於民國八十九年十月二十二日前某時日，未經許可無故持
    有具殺傷力之子彈三顆，於八十九年十月二十二日，至台北縣板橋市○○○街九
    十巷十七號二樓賴建邦住處，將上開子彈三顆及不具殺傷力之底火五顆，寄藏於
    賴建邦家中，嗣於同年月二十四日凌晨二時許，賴建邦因另涉他案為警查獲，扣
    得上開子彈三顆後，依賴建邦供述始循線查知上情（賴建邦部分另案審理），因
    認被告涉有違反槍砲彈藥刀械管制條例第十二條第四項之無故持有子彈罪嫌。
二、按犯罪事實應依證據認定之，無證據不得推定其犯罪事實，又不能證明被告犯罪
    或其行為不罰者，應諭知無罪之判決，刑事訴訟法第一百五十四條、第三百零一
    條第一項分別定有明文。次按認定不利於被告之事實，須依積極證據，茍積極之
    證據本身存有瑕疵而不足為不利於被告事實之認定，即應為有利於被告之認定，
    更不必有何有利之證據，而此用以證明犯罪事實之證據，猶須於通常一般人均不
    至於有所懷疑，堪予確信其已臻真實者，始得據以為有罪之認定，倘其證明尚未
    達到此一程度，而有合理性之懷疑存在，致使無從為有罪之確信時，即應為無罪
    之判決，此有最高法院八十二年度臺上字第一六三號判決、七十六年度臺上字第
    四九八六號、三十年度上字第八一六號等判例意旨可資參照，而依法治國家之刑
    事訴訟原則，檢察官除提起公訴外，尚須維持公訴，負有說服責任，其舉證責任
    之目的，係在充分證明被告確有如公訴所指之犯罪事實，從而其舉證責任應存在
    於刑事訴訟程序之全程，且於舉證不足以使法院產生有罪之確信時，為終局的舉
    證責任未盡，是故，於公訴程序，用以證明犯罪事實之證據之蒐集、提出、及說
    服之責任，在於檢察官，刑事訴訟法第一百六十一條第一項規定檢察官就被告犯
    罪事實，應負舉證責任，並指出證明之方法，即明示其旨，至於修正前刑事訴訟
    法第一百六十三條第一項及修正後刑事訴訟法第一百六十三條第二項關於法院調
    查證據之規定，乃指法院應於訴訟當事人舉證之範圍內，依職權或聲請，循刑事
    訴訟法第一百六十四條以下關於證據調查之程序及方法而為調查，以將檢察官及
    其他當事人之舉證轉換為法院之證據認知，究明證據之證據能力與證明力，非謂
    法院得逾越公正第三者地位，代檢察官蒐集證據，否則不啻破壞訴訟三方關係，
    衍生由法院證明被告犯罪，或檢察官與法院協同證明被告犯罪等嚴重悖反法治國
    家原則之結果，影響人民對於法院中立客觀之信賴，最高法院八十七年臺非字第
    一號判決謂：「按法院固應依職權調查證據，但並無蒐集證據之義務。刑事訴訟
    法第三百七十九條第十款規定應於審判期日調查之證據而未予調查之違法，解釋
    上應不包括蒐集證據在內，其調查之範圍，以審判中案內所存在之一切證據為限
    ，案內所不存在之證據，即不能責令法院為發現真實，應依職權從各方面詳加蒐
    集、調查。」即宣示相同意旨，可供參考。
三、次按，共同被告所為不利於己之供述，固得採為其他共同被告犯罪之證據，惟此
    項不利之供述，依刑事訴訟法第二百七十條第二項（即現行刑事訴訟法第一百五
    十六條第二項）之規定，仍應調查其他必要之證據，以察其是否與事實相符，自
    難專憑此項供述，為其他共同被告犯罪事實之認定，最高法院三十年上字第八一
    六號判例及三十一年上字第二四二三號判例可資參照；且共同被告不利於己之陳
    述，固得採為其他共同被告犯罪之證據，惟此項不利之陳述，「須無瑕疵可指」
    ，而就其他方面調查，又與事實相符，始得採為其他共同被告犯罪事實之認定，
    同院四十六年台上字第四一九號判例復均在卷足憑，得為稽考。
四、公訴人認被告涉有右開犯行，無非係以：同案被告賴建邦於偵訊時結證稱：「扣
    案之子彈三顆及底火五顆係被告甲○○於八十九年十月二十二日，攜往其位於臺
    北縣板橋市○○○街九十巷十七號二樓之住處，委託其代為寄藏。」等語屬實（
    見台灣板橋地方法院檢察署九十一年度他字第一九一五號八十九年十一月九日訊
    問筆錄、九十一年五月三十一日訊問筆錄），及扣案之子彈三顆與底火五顆，經
    送請內政部警政署刑事警察局鑑驗結果，認送鑑改造子彈三顆，均係玩具手槍用
    金屬彈殼加裝直徑六ｍｍ鋼珠而成，經試射一顆結果，可擊發，認具殺傷力，送
    鑑底火五顆，均係玩具手槍用之底火片等情，有內政部警政署刑事警察局八十九
    年十一月二日刑鑑字一六七三四二號鑑驗通知書影本乙紙附卷可稽等事證，為其
    論據。
五、訊據被告甲○○堅詞否認有上開無故持有子彈犯行，辯稱：此事與伊無關，賴建
    邦也說係警察要他供出一個人來，他才說是伊，八十九年那段時間，伊都沒有去
    賴建邦家中，伊沒有看過扣案子彈等語。
六、經查：
  (1)本件為警於八十九年十月二十四日凌晨二時許，在賴建邦位於台北縣板橋市○○
    ○街九十巷十七號二樓住處，扣得上開子彈三顆及不具殺傷力之底火五顆等情，
    固為被告賴建邦於台灣板橋地方法院檢察署九十一年度他字第一九一五號八十九
    年十一月九日、九十一年五月三十一日訊問時供認屬實（見該案卷第六頁、第二
    十五頁），並有內政部警政署刑事警察局八十九年十一月二日刑鑑字第一六七三
    四二號鑑驗通知書（附於該案卷第九頁）在卷足憑，
  (2)同案被告賴建邦雖先後於前開台灣板橋地方法院檢察署九十一年度他字第一九一
    五號八十九年十一月九日、九十一年五月三十一日偵訊時結證稱：「扣案之子彈
    三顆及底火五顆係被告甲○○於八十九年十月二十二日，攜往其位於臺北縣板橋
    市○○○街九十巷十七號二樓之住處，委託其代為寄藏。」等語屬實，惟其嗣於
    該案九十一年六月四日訊問時翻異前供，供稱：「可能記錯了」等語（見該案卷
    第三十二頁），又於本院九十一年訴字第一七四九號被告甲○○違反槍砲彈藥刀
    械管制條例案件審理時供稱：「（問：查獲子彈是誰的）我家很多人出入，其實
    是誰的我也不知道，警察去搜索時事在我的床頭的一個霹靂包內查到。（問：該
    處是何人在住）我和家人一起住，但很多朋友會來我這邊玩。（問：為何說是甲
    ○○的）因為我那時想要交保。（問：甲○○時常去你那邊嗎，那邊住多久了）
    住了十年了，甲○○偶而會去我那邊」等語（見該案九十一年十月十五日訊問筆
    錄，第三十五頁）。從而證人即同案被告賴建邦於偵查中既已表示不確定本件扣
    得子彈是否即為本件被告甲○○所交付寄藏之子彈，復在本院審理中證稱不清楚
    扣案子彈係何人所交付寄藏，則其偵訊中前開不利本件被告之供述即難認確與事
    實相符，而不足為認定本件被告有持有本件子彈之證據。
  (3)另本件查獲地為同案被告賴建邦之住處，此經其自承無訛，而警察既在其住處查
    獲扣案子彈，並非直接自本件被告身上扣得，則同案被告賴建邦就該子彈之持有
    亦顯有相當程度嫌疑，是以賴建邦就此顯有極高之利害關係，為避免其藉誣指被
    告之方式卸免自已責任之可能性發生，就其所為之證述自應予以較一般證人更為
    嚴格之檢證，至少需無瑕疵可指，並應有相當之輔助證據以資證明所述與事實相
    符，方足為認定被告犯罪之依據。然就同案被告賴建邦所稱扣案子彈係本件被告
    交付寄藏乙節，實僅有其一人之供述，別無其他事證可佐，是否屬實，已非無疑
    。況同案被告賴建邦事後業已推翻其原有供述，本院已無法直接審理檢視其偵查
    中所為不利被告之指述是否屬實，復無其他證據證明其所述與真實相符，自不能
    排除其並未據實陳述之可能性，既有此項缺陷存在，則同案被告賴建邦前開偵查
    中不利被告之供述，即無法資為被告犯罪事實之認定基礎。
  (4)綜上所述，同案被告賴建邦於偵查中所為關於扣案子彈為本件被告持有之供述，
    均不適為認定被告犯罪事實之證據，此外，復查無其他積極事證可認扣案子彈確
    係被告持有，依前開之說明，其犯罪嫌疑尚有不足，本院依法應為無罪之諭知。
據上論斷，應依刑事訴訟法第三百零一條第一項，判決如主文。
本案經檢察官賴惠慈到庭執行職務。
中      華      民      國    九十二    年      三      月    三十一    日
                              臺灣板橋地方法院刑事第四庭
                                      法  官  陳明珠
右正本證明與原本無異
如不服本判決應於送達後十日內向本院提出上訴狀
                                      書記官  陳慧儷
中      華      民      國    九十二    年      三      月    三十一    日


司法院資訊處製作；財團法人民間司法改革基金會備份。
